臺灣高等法院高雄分院刑事判決　　　　　　　　　九十三年度上易字第三九號
　　上訴人
　　即被告　　甲○○
右上訴人因恐嚇取財等案件，不服臺灣澎湖地方法院九十三年度易字第一二號中華民
國九十三年六月十五日第一審判決（起訴案號：臺灣澎湖地方法院檢察署九十二年度
偵字第五三二號，及併案審理案號：同署九十三年度發查偵字第二九號），提起上訴
，本院判決如左：
    主  文
原判決撤銷。
甲○○傷害人之身體，處有期徒刑肆月，如易科罰金，以參佰元折算壹日。
    事  實
一甲○○於民國九十二年十月二十九日下午二時許，在澎湖縣湖西鄉南寮村四十二號
  雜貨店飲用酒類，尚未達精神耗弱之程度，因見乙○行經該店購買飲料，乃向乙○
  索取新台幣（下同）五百元，惟為乙○所拒，甲○○竟基於普通傷害之犯意，先出
  手毆打乙○，繼而持敲碎之店內玻璃酒瓶刺擊，並與乙○發生扭打，致乙○受有下
  唇淤腫、左手臂腫脹併三處裂傷及第三伸肌腱斷裂等傷害，嗣經警於同日下午二時
  五分許到場處理，並扣得敲碎之酒瓶一袋及染有血跡之甲○○衣服一件。
二案經乙○訴由澎湖縣政府警察局馬公分局報請臺灣澎湖地方法院檢察署檢察官偵查
  起訴及併案審理。
    理  由
一訊據上訴人即被告甲○○（下稱被告）於本院審理時矢口否認有何傷害犯行，辯稱
  ：事發當時伊已經喝醉了，什麼都不知道云云。惟查：
(一)被害人乙○於上開時、地，先遭被告徒手毆打，繼以破碎酒瓶刺擊，致受有下唇淤
  腫、左手臂腫脹併三處裂傷及第三伸肌腱斷裂等傷害之事實，業據被害人以證人身
  分於偵查中結證屬實（見偵卷第二十、五十至五一、五六至五七頁），核與在場證
  人陳文相、趙開通於偵查中結證之情節大致相符（見偵卷第二十、三三至三四頁）
  ，並有診斷證明書、現場圖各一份、現場照片四幀附於警卷可憑，復有破碎酒瓶一
  袋及染有血跡之被告之衣服一件扣案可佐，即被告對於被害人於上揭時、地受有前
  開傷害之事實亦不爭執，事證明確，被告普通傷害之犯行應堪認定。
(二)被告行為當時，已飲用酒類，且案發後於同日下午三時十分檢測呼氣酒精之濃度為
  每公升一點零二毫克一節，雖據被告陳明在卷，並有酒測單一紙附於警卷可稽。惟
  查本件事發之際，被告除向被害人索討金錢外，又持破碎酒瓶攻擊被害人，事發後
  並能陸續配合警方之扣押、酒測、訊問，亦即尚可遵循警方脫衣、深呼吸、回答繁
  瑣問題等各項要求，此分別有酒測單、警詢筆錄可查，顯然被告於事發時對於外界
  事務尚能明確分辨，並未因飲酒陷於心神喪失或精神耗弱之狀態，自堪認定。被告
  上揭辯解，應係卸責之詞，尚難採信。
(三)台灣澎湖地方法院檢察署移送原審併辦之該署九十三年度發查偵字第二九號，經核
  該案之犯罪事實與本件被告被訴傷害之事實相同，為同一案件，本院自得併予審理
  ，併此敘明。
二核被告所為，係犯刑法第二百七十七條第一項之普通傷害罪。原審予以論罪科刑，
  固非無見，惟查：本件被告雖出言向被害人索取五百元，惟被害人當時並未因之心
  生畏懼，核與恐嚇取財罪之要件不符（詳後述）。原判決認被告另犯刑法第三百四
  十六條第三項、第一項之恐嚇取財未遂罪，併認應依牽連犯之例從一重之恐嚇取財
  未遂罪處斷，容有未洽。被告仍執前詞否認犯罪，固無足取，惟原判決既有上揭可
  議之處，仍屬無可維持，應由本院撤銷改判。爰審酌被告除有違反票據法之紀錄外
  ，並無其他刑事前科資料，素行尚可，有臺灣高等法院被告全國前案紀錄表附卷可
  稽，且年逾六十歲，因酒後滋事，事後尚具悔意，惟僅為取得五百元未果，即持破
  碎酒瓶攻擊完全陌生之被害人，並致被害人受有第三伸肌腱斷裂等傷害，且迄今尚
  未賠償被害人分文等其他一切情狀，量處有期徒刑四月，並諭知其易科罰金之折算
  標準。扣案之破碎酒瓶一袋，非被告所有之物；扣案之血衣一件，雖為被告所有，
  但非供被告犯罪所用之物，均不另諭知沒收。
三公訴意旨另以：被告意圖為自己不法之所有，除以徒手毆打被害人外，並對被害人
  恫稱：交出五百元等語，因認被告另犯有刑法第三百四十六條第三項、第一項之恐
  嚇取財未遂罪云云。公訴人認被告犯有上開恐嚇取財罪嫌，係以被害人已於警詢及
  偵查中指訴綦詳為據，惟按恐嚇取財罪之恐嚇行為，係指以將來惡害之通知恫嚇他
  人，致人心生畏懼而尚有自由意志而言，如被害人根本未起怖懼之心，即難以該罪
  相繩；又恐嚇取財罪之既遂、未遂，係以被害人有無交付財物以為斷（最高法院六
  十七年台上字第五四二號、二十二年非字第一一二號判例意旨參考）。本件被害人
  於警詢中指稱：「但男子甲○○變本加厲恐嚇要我交出新台幣伍佰元，我向他表示
  沒錢，甲○○即生氣，敲破酒瓶刺向我頭部」等語（見警卷第八頁背面）；於偵查
  中則稱「甲○○先要我給他五百元，結果我不給，他就用手抓住我的領口，並且把
  衣服扯破，之後用手攻擊我的胸部，之後雙手拿起酒瓶把手中酒瓶敲破，並且對我
  講要讓我死。」等語（見偵卷第四八頁），由上開被害人所稱：「我向他表示沒錢
  」「結果我不給」各情觀之，已難認被害人當時業已達於心生畏懼之程度；再者，
  在場證人陳文相於偵查中結稱：「（甲○○當時為何要乙○交付五百元）我不知道
  ，那時我在廁所沒有聽到。」等語；證人趙開通則結稱：「（有看到甲○○向一個
  賣棉被的人要五百元？）我耳朵不是很好沒有聽到，那時我坐在櫃檯。」等語（見
  偵卷第二一、三三頁），亦難認被告當時確有恐嚇取財之行為，此外，檢察官復無
  法舉證證明被告確犯有恐嚇取財之犯行，原應為此部分無罪之諭知，惟公訴人認此
  部分與前開有罪部分具有牽連犯之裁判上一罪之關係，爰不另為無罪之諭知。
四據上論斷，應依刑事訴訟法第三百六十九條第一項前段、第三百六十四條、二百九
  十九條第一項前段，刑法第二百七十七條第一項、第四十一條第一項，罰金罰鍰提
  高標準條例第一條前段、第二條，判決如主文。
本案經檢察官郭振昌到庭執行職務。
中    華    民    國      九十三      年      九      月      二十九    日
                              臺灣高等法院高雄分院刑事第五庭
                                  審判長法官  曾永宗
                                        法官  邱永貴
                                        法官  陳明富
右正本證明與原本無異。
不得上訴。
                                  法院書記官  張宗芳
中    華    民    國      九十三      年      九      月     二十九     日
附錄本案論罪科刑法條：
刑法第二百七十七條第一項：
傷害人之身體或健康者，處三年以下有期徒刑、拘役或壹仟元以下罰金。
